【裁判字號】    98,訴,318
【裁判日期】    980515
【裁判案由】    偽造文書等
【裁判全文】
臺灣桃園地方法院刑事判決               98年度訴字第318號
公  訴  人  臺灣桃園地方法院檢察署檢察官
被      告  甲○○
                      號2樓
上列被告因偽造文書等案件，經檢察官提起公訴（九十七年度偵
字第二二六七六號），被告於準備程序中就被訴事實為有罪之陳
述，本院合議庭裁定由受命法官獨任進行簡式審判程序審理後，
判決如下：
    主  文
甲○○意圖為自己不法之所有，而侵占自己持有他人之物，處有
期徒刑參月，如易科罰金，以新臺幣壹仟元折算壹日。又行使偽
造私文書，足以生損害於公眾及他人，處有期徒刑貳月，如易科
罰金，以新臺幣壹仟元折算壹日；民國玖拾柒年貳月貳拾伍日最
新房屋租賃契約書立契約人（乙方）簽名蓋章欄上偽造之林秀羚
名義簽名、指印各壹枚均沒收。應執行有期徒刑肆月，如易科罰
金，以新臺幣壹仟元折算壹日；民國玖拾柒年貳月貳拾伍日最新
房屋租賃契約書立契約人（乙方）簽名蓋章欄上偽造之林秀羚名
義簽名、指印各壹枚均沒收。
    事  實
一、甲○○於民國94年間，受友人乙○○委請，代為出租蔡某所
    有位於桃園縣桃園市○○○街65號4 樓之房屋，詎甲○○為
    謀取租金及押租金利益，竟意圖為自己不法之所有，先於96
    年7 月30日，未告知乙○○而逕以自己名義與不知情之林秀
    羚簽訂租賃期間自96年8月5日起至97年8月4日止，租金為每
    月新臺幣（下同）一萬一千元，及押租金二萬二千元之「房
    屋租賃契約書」，甲○○並即向林秀羚收取押租金二萬二千
    元及自96年8月起至97年2月止，共七個月由林秀羚以陳佳珮
    名義轉帳匯款之租金，合計九萬九千元，得款後侵占入已。
    嗣因乙○○多次追問該房屋招租情形，被告掩飾上開非法出
    租之事實，竟基於偽造私文書以行使之犯意，於97年2 月25
    日，在其位於桃園縣蘆竹鄉○○村○○路152號2樓住處，未
    經林秀羚同意，擅自偽造以乙○○名義為出租人，甲○○為
    代理人，訂約日期為97年2月25日，租賃期間自97年2月29日
    起至98年2 月28日止，每月租金一萬元，押租金一萬元等不
    實內容之「最新房屋租賃契約書」，並於立契約人（乙方）
    簽名蓋章欄處，偽簽「林秀羚」名義之簽名及指印各一枚而
    偽造該房屋租賃契約書，表示其已與林秀羚訂立租約用意證
    明之文書，並持交乙○○以行使，足以生損害於乙○○對其
    財產管理之正確性與林秀羚本人。嗣因乙○○察覺有異，追
    問甲○○，始知上情。
二、案經乙○○訴由臺灣桃園地方法院檢察署檢察官偵查起訴。
    理  由
一、本件被告甲○○所犯刑法第二百十六條、第二百十條行使偽
    造私文書罪及同法第三百三十五條第一項侵占罪，非死刑、
    無期徒刑、最輕本刑為三年以上有期徒刑之罪或高等法院管
    轄第一審案件，而於準備程序進行中，被告先就被訴事實為
    有罪之陳述，經告知簡式審判程序之旨，並聽取公訴人、被
    告之意見後，由本院合議庭以裁定由受命法官獨任行簡式審
    判程序，核先敘明。
二、訊據被告甲○○就上揭犯行，於檢察事務官詢問時、偵查及
    本院審理中均坦承不諱，並有證人即告訴人乙○○於檢察事
    務官所為之證述及證人乙○○提出之建物及土地所有權狀、
    96年7月30日訂立之「房屋租賃契約書」及97年2月25日訂立
    之「最新房屋租賃契約書」、陳佳珮轉帳匯款之存摺紀錄等
    附卷可稽，堪信被告之自白與事實相符。而被告偽造上開「
    最新房屋租賃契約書」之私文書以行使，足以影響證人乙○
    ○對其財產管理之正確性及可能使林秀羚負擔給付租金與押
    租金責任，自足以生損害於他人。綜上，本件事證明確，被
    告犯行洵堪認定，應依法論科。
三、核被告甲○○所為係犯刑法第三百三十五條第一項侵占罪及
    同法第二百十六條、第二百十條行使偽造私文書罪。按數行
    為於同時同地或密切接近之時地實施，侵害同一之法益，各
    行為之獨立性極為薄弱，依一般社會健全觀念，在時間差距
    上，難以強行分開，在刑法評價上，以視為數個舉動之接續
    施行，合為包括之一行為予以評價，較為合理者，即屬接續
    犯，而為包括之一罪（最高法院九十六年度台上字第八八號
    判決要旨參照）又刑法第五十六條關於連續犯之規定，於94
    年1月7日經立法院三讀通過將該條文刪除，並於95年7月1日
    起施行，依該條立法說明四略以：連續犯之規定廢除後，對
    於部分犯罪，是否會因適用數罪併罰而使刑罰過重產生不合
    理之現象一節，在實務運用上應可參考德、日等國之經驗，
    委由學界及實務以補充解釋之方式，發展接續犯之概念，對
    於合乎「接續犯」或「包括的一罪」之情形，認為構成單一
    之犯罪，以限縮數罪併罰之範圍，用以解決上述問題。經查
    ，被告自始即以隱匿房屋業已出租之方式，將其本應交還證
    人乙○○之七個月租金與押租金全部侵占入己，顯係基於單
    一犯罪決意而多次以相同方法侵害同一法益，從而被告多次
    侵占行為，既係為基於同一犯意接續所為之數個行為舉動，
    其各次舉動之時空密接，各為接續犯之一部行為，自應論以
    一罪。再被告於上開偽造私文書上所偽造林秀羚簽名、指印
    之偽造署押行為，為偽造私文書之部分行為；而其偽造私文
    書之低度行為，為行使偽造私文書之高度行為所吸收，均不
    另論罪。爰審酌被告與證人乙○○為友人，竟起意侵占證人
    乙○○之租金收益，復又為掩飾其侵占犯行而偽造上開私文
    書以行使，致令證人乙○○財產受損，且殃及無辜之林秀羚
    可能需另負不同租賃期間之租金與押租金給付義務，且仍未
    將所侵占之財物返還證人乙○○，惟念其犯後能坦承犯行，
    及其犯罪所生之危害、所侵占及詐欺取財之金額暨其犯罪之
    手段、目的等一切情狀，分別判處如主文所示之刑，並定其
    應執行刑及諭知易科罰金之折算標準，以示懲儆。末查，被
    告於「最新房屋租賃契約書」上偽造之林秀羚名義簽名、指
    印各一枚，應於被告所犯行使偽造私文罪部分宣告沒收。至
    於上開偽造之「最新房屋租賃契約書」，因係以證人乙○○
    名義為出租人，即非屬被告所有，除其上偽造之簽名、指印
    外，自不予宣告沒收。
據上論斷，應依刑事訴訟法第二百九十九條第一項前段、第二百
七十三條之一第一項，刑法第二百十六條、第二百十條、第三百
三十五條第一項、第四十一條第一項前段、第五十一條第五款、
第二百十九條，刑法施行法第一條之一第一項、第二項前段，判
決如主文。
本案經檢察官周芝君到庭執行職務。
中    華    民    國    98    年    5     月    15    日
                  刑事第十二庭  法  官  李文娟
以上正本證明與原本無異。
如不服本判決應於收受判決後10日內向本院提出上訴書狀，並應
敘述具體理由；其未敘述上訴理由者，應於上訴期間屆滿後20日
內向本院補提理由書（均須按他造當事人之人數附繕本）「切勿
逕送上級法院」。
                                書記官  蕭秀蓉
中    華    民    國    98    年    5     月    15    日
附錄論罪科刑依據之法條：
刑法第二百十六條
第二百十條
第三百三十五條第一項


司法院資訊處製作；財團法人民間司法改革基金會備份。
